【裁判字號】    96,上易,1332
【裁判日期】    970108
【裁判案由】    偽造文書
【裁判全文】
臺灣高等法院臺中分院刑事判決        96年度上易字第1332號
上  訴  人  臺灣臺中地方法院檢察署檢察官
被      告  丙○○
            甲○○（ＮＧＵＹＥＮ.ＴＨＩ.ＤＩＥＭ.ＴＲＡ
            ＮＧ）
                    統一編號：B0000000號
            丁○○
上列上訴人因偽造文書案件，不服臺灣臺中地方法院96年度易字
第908號，中華民國96年6月5日第一審判決（起訴案號：臺灣臺
中地方法院檢察署95年度偵字第28335號），提起上訴，本院判
決如下：
    主  文
上訴駁回。
    理  由
一、本案經本院審理結果，認第一審判決以不能證明被告丙○○
    、甲○○、丁○○犯罪而諭知無罪，核無不當，應予維持，
    並引用第一審判決書所記載之理由及證據。
二、上訴意旨略謂：(一)依證人即被告丙○○之子鄭憲政證述未曾
    見過被告阮豔莊，不知其父有再婚之意思等語，及被告丙○○警偵訊證述內容，應認被告丙○○等三人確實犯有上開偽
    造文書罪行。(二)本件被告丙○○既未在台宴客，亦無公開儀
    式，且其子鄭憲政又未曾與被告甲○○見面，又被告甲○○
    來台後，亦未與被告丙○○履行同居義務，且與被告丙○○
    在越南時，彼此語言不通，一切溝通均由被告丁○○，而被
    告丁○○復出具甲○○來台不會逃跑之切結書，足認被告甲○○、丁○○無結婚之真意。(三)又被告丙○○雖曾饋贈被告
    甲○○，然甲○○來台後，與被告丙○○間無新婚夫妻之甜
    蜜，且被告丙○○在越南既不曾與被告甲○○家人見面，或
    親友間之聚會，則被告丙○○支付被告甲○○16萬元，僅係
    為本件假結婚之犯行所支付之費用。原審採信被告丙○○等
    3人之辯詞而認定被告3人無罪，其判決有違背經驗法則之處
    ，至為明顯。為此請撤銷原判決，更為適法之判決等語。
三、按犯罪事實應依證據認定之，無證據不得認定犯罪事實；不
    能證明被告犯罪者，應諭知無罪之判決，刑事訴訟法第154
    條第2項、第301條第1項，分別定有明文。此認定犯罪事實
    之證據，雖不以直接證據為限，間接證據亦包括在內，然而
    無論直接證據或間接證據，其為訴訟上之證明，須於通常一
    般人均不致有所懷疑，而得確信其為真實之程度者，始得據
    為有罪之認定，倘其證明尚未達到此一程度，而有合理之懷
    疑存在時，即難遽採為不利被告之認定（最高法院76年度臺
    上字第4986號判例參照）。查本件被告丙○○與其前妻林玉
    鴦離異後，其中次子即證人鄭獻政之監護權雖歸由被告丙○○，然被告丙○○與其妻於婚姻關係所生二子鄭獻忠、鄭獻
    政，均與其前妻林玉鴦居住台北，業經證人鄭獻政於偵查及
    原審審理時證述在卷（見偵卷p10、原審卷p75)，並有戶籍
    謄本一紙在卷可稽 (見警卷p17)，且依證人鄭獻政於原審時
    具結證述，伊自國小後（以證人鄭獻政係67年次，國小畢業
    後約民國79年起)即未曾與其父親即丙○○同住，而係居住
    台北，且大多一個月或半年才會回家與其父親即丙○○聯絡
    等情（見原審卷p75），顯見證人鄭獻政雖係被告丙○○之
    子，然既未與被告共居一室，且長期在台北居住生活，換言
    之，自從被告丙○○與前妻離異後，其二子既均在台北地區
    生活，被告丙○○一人獨自在台中市生活，自不能僅以自79
    年以後即未與被告丙○○同住之次子鄭獻政，未曾與被告甲○○碰面，及未曾聽聞被告丙○○有再婚一事，即認被告丙○○前往越南娶妻一事，均屬不實。次查，本件被告丙○○
    雖於95年11月18日前往轄區內派出員報案自首涉嫌假結婚云
    云，然經被告丙○○在偵查中以證人身分具結證述為何要二
    度結婚時所供述：「95年1月份丁○○跟我說要介紹一個人
    給我當太太，我說我要35歲以上，他就說人家要年輕的，你
    怎麼要那麼老的，他就說要介一個有結過婚，生過小孩，過
    年就30歲了，他說心裡比較穩定，不會跑。」等語，再佐以
    被告丙○○供述95年2月19日第一次去越南，去了四天，那
    次要去作結婚申請登記，我還有買衣服、金飾、手機送給甲○○，他還有陪我出去玩。第二次是在7月27日，我去了15
    天，只有辦問話，分了三階段，第一次登記、第二次問話，
    我那時去，甲○○有去機場接我，...，第三次是在9月20日
    ，又為了娶甲○○，機票、買東西、車馬費、住旅館、生活
    費及交付美金供甲○○讀華語等，共支付16萬元等情（見原
    審卷p66-67)，實難想見被告丙○○若無結婚之意思，豈有
    支付大筆金額供被告甲○○日常生活花用及學習華語之必要
    。末查，本件被告丁○○因介紹甲○○嫁入異國與被告丙○○結為夫妻，然因屬異國聯姻，且被告甲○○年僅24 歲，
    而被告丙○○則為58歲，為達成此一婚事，被告丙○○前後
    共支付高達16萬元，且被告丙○○在第二次前往越南辦問話
    時，與被告甲○○發生誤會，被告丙○○遂由當地懂華語之
    女性陪同購物及遊玩，而與被告甲○○起隔閡，經被告丁○○居間協商溝通後，被告甲○○同意來台，然被告丙○○為
    避免甲○○再度發生在越南期間臨時跑掉不陪丙○○之情事
    ，被告丁○○乃應允被告丙○○之要求，而書立切結書，以
    擔保甲○○來台不跑掉，尚難認有何悖於常理之處。再者，
    本件被告甲○○在越南期間，有無介紹其家人與被告丙○○
    認識，或雙方辦理結婚登記時，有無在當地宴請親友等等，
    蓋本次婚姻對被告丙○○而言屬再婚，一切從簡，實難僅以
    其二人之婚姻未在當地進行宴客，即據以認為本件被告丙○○與甲○○間無結婚之真意。此外，本件被告甲○○係於95
    年10月29日入境台灣，被告丙○○則於95年11 月18日始向
    警方報案甲○○遭被告丁○○帶走未與其同居一處，有內政
    部入出國及移民署96年8月13日署資處伶0000000 0000號函
    附甲○○入出國日期證明書一份及被告丙○○於95 年11月
    18日在台中市第四分局南屯派出所製作之筆錄一份在卷可稽
    ，被告甲○○來台入住被丁○○家期間，被告丙○○曾前往
    探視，除在丁○○夫家一同用餐外，甲○○並曾返回丙○○
    住處一宿等情，業經證人即被告丁○○之配偶紀榮義在原審
    詰證在卷，足證被告甲○○、丁○○供述來台3天後後，曾
    到被告丙○○住處住一天等情，堪認屬實，公訴人誤認本件
    被告丙○○向警方自首日期為95年10月31日，並據以認為本
    件被告甲○○95年10月29日來台3天後即因被告丙○○向員
    警自首而遭警獲，遂謂被告甲○○、丁○○供述來台3天後
    曾到被告丙○○住處住一天等情不實，顯係有誤。
四、綜上所述，並無積極證據足資證明被告丙○○、甲○○間係
    假結婚，亦無證據證明被告丙○○、甲○○及丁○○三人有
    不實登記結婚並據以行使上開偽造之文書等犯行，檢察官所
    舉證據，尚無法使本院形成被告三人犯刑法第216條、第214
    條之行使公務員登載不實文書罪之確信。此外，卷內復無其
    他積極證據，足資證明被告三人有檢察官所指上開犯行。不
    能證明被告犯罪，自應諭知無罪之判決。原判決以不能證明
    被告三人犯罪為由，諭知無罪之判決，並無不合。檢察官上
    訴意旨，仍執前詞，指摘原判決不當，提起上訴，為無理由
    ，應予駁回。
五、被告甲○○經合法傳喚，無正當理由不到庭，本院爰不待其
    陳述逕行判決。
據上論斷，應依刑事訴訟法第371條、第373條、第368條，判決
如主文。
本案經檢察官乙○○到庭執行職務。
中    華    民    國    97   年     1    月     8    日
            刑事第六庭    審判長法  官  李  文  雄
                                法  官  邱  顯  祥
                                法  官  林  靜  芬
上列正本證明與原本無異。
不得上訴。
                                書記官  陳  秀  真
中    華    民    國    97   年     1    月     9    日


司法院資訊處製作；財團法人民間司法改革基金會備份。
